臺灣高等法院刑事判決　　　　　　　　94年度交上訴字第15號
上　訴　人
即　被　告　丙○○
選任辯護人　王元勳律師
　　　　　　李怡欣律師
上列上訴人因公共危險等案件，不服臺灣士林地方法院93年度交
訴字第44號，中華民國93年12月10日第一審判決（起訴案號：臺
灣士林地方法院檢察署92年度偵字第7286號），提起上訴，本院
判決如下：
    主  文
原判決撤銷。
丙○○因過失致人於死，處有期徒刑捌月；又駕駛動力交通工具
肇事，致人傷而逃逸，處有期徒刑壹年。應執行有期徒刑壹年陸
月。緩刑肆年。
    事  實
一、丙○○前於民國83年間，因竊盜案經臺灣台北地方法院於84
    年5月3日，以83年度易字第7169號判決，判處有期徒刑5月
    ；上訴後，經本院以84年上易字第4132號判決撤銷原判決改
    判處有期徒刑7月，再經上訴最高法院，為最高法院於86年1
    月10日以86年度台上字第152號判決駁回上訴確定，並於87
    年4月15日縮短刑期執行完畢（不構成累犯）。詎不知悔改
    ，於92年7月24日凌晨1時25分許，駕駛車號ＤＹ─7360號自
    用小客車，沿臺北縣八里鄉○○路○段由南往北方向行駛，
    行經中華路2段10巷口迴轉進入對向車道時，本應注意汽車
    迴車前，應暫停並顯示左轉燈光或手勢，看清無來往車輛，
    始得迴轉，依當時為陰天、夜間有照明，柏油路面、乾燥無
    缺陷，視距良好無障礙物，並無不能注意之情事，竟於未打
    左轉方向燈、未減速、未看清有無來往車輛之情況下，貿然
    以約50公里之時速逕自迴轉，致該車自左後方高速撞擊由戊○○騎乘、搭載其妻丁○○、其子陳威霖沿臺北縣八里鄉○○路○段北往南方向行駛之車號ＬＤ9─825號重型機車，致
    騎乘於車號ＬＤ9─825號重型機車之戊○○、丁○○、陳威
    霖遭撞擊後隨即彈起，戊○○因而摔落在停放在中華路2段
    10 巷口路旁之車號ＦＰ─7332號自用小客車後擋風玻璃上
    ，丁○○、陳威霖則摔落並撞及路旁電線桿，致前開自用小
    客車後擋風玻璃破裂、後車箱蓋凹陷、車頂凹陷，戊○○身
    體受重挫（傷害部分未提告訴），陳威霖、丁○○則分別因
    此受有腹腔內出血、頸椎骨骨折之傷害，嗣經送醫後分別延
    至同年月24日4時35分許、26日15時40分許先後傷重不治死
    亡。丙○○肇事後，明知戊○○、丁○○、陳威霖遭其駕車
    撞擊倒地受傷（丁○○、陳威霖當時尚未死亡），本不得駛
    離，竟未停車採取任何必要之救護措施，反為規避刑責，另
    基於肇事逃逸之故意，逕自駕駛前開自用小客車逃離事故現
    場，並為避免遭警查悉而將肇事車輛停放在臺北縣八里鄉○○路某處之停車場，再步行返回距離上開停車場約2公里以
    上之臺北縣八里鄉○○路○段372號13樓住所。嗣臺北縣警察
    局蘆洲分局員警己○○依現場散落之汽車破裂之紫色膠殼片
    、油漆片及ＬＤ9─825號重機車上之紫色擦痕，查訪臺北縣
    八里汽車修車廠，查得該破片係日產廠牌之紫色ＭＡＲＣＨ
    車輛所屬，值臺北縣警察局八里分駐所副所長乙○○在臺北
    縣淡水鎮下罟村村長甲○○住處訪查車主之際，因丙○○於
    肇事當日早晨收看電視新聞後亦知事態嚴重並感良心不安，
    乃透過友人胡勝雄聯絡員警前往臺北縣淡水鎮下罟村村長甲○○住處向警自首犯行並接受裁判。
二、案經臺北縣政府警察局蘆洲分局報告臺灣士林地方法院檢察
    署檢察官偵查起訴。
    理  由
一、訊據上訴人即被告丙○○坦承上開事實不諱，且據證人黃琮
    濱、林崇錦、胡勝雄分別證述在卷，復有臺北縣政府警察局
    道路交通事故現場圖、道路交通事故調查報告表、現場照片
    、肇事逃逸報告表、刑案現場圖，93年3月2日內政部警政署
    刑事警察局刑鑑字第0930045324號函在卷可按，且被害人陳
    威霖、丁○○則分別因腹腔內出血、頸椎骨骨折而於同年月
    24日4時35分許、26日15時40分許先後傷重不治死亡，又經
    臺灣士林地方法院檢察署檢察官督同法醫師相驗屬實，製有
    勘驗筆錄、驗斷書、相驗屍體證明書及相驗相片多幀在卷可
    考，足認被告自白與客觀事證相符，可以採信。
二、次查證人即八里分駐所副所所長乙○○因得知上揭款式之車
    輛（即車牌DY-7360號，車主登記為吳佩瑜）肇事，前往村
    長家訪查，村長遂打電話請被告過來，被告一來即承認肇事
    等情，亦據證人乙○○於本院結證屬實（本院94年4月13日
    審判筆錄），並經證人即警員己○○證述當時查到肇事車輛
    ，僅懷疑車主肇事（按車主登記為吳佩瑜），有車籍作業系
    統查詢資料附偵查卷可憑），迨副所長乙○○打電話才去村
    長家，並聽說被告丙○○要到村長家等情無異（本院94年3
    月23日審判筆錄），是被告於警方查察尚未發覺其犯行之前
    ，主動向警方自白犯行，應符合自首要件。
三、按汽車迴車前，應暫停並顯示左轉燈光或手勢，看清無來往
    車輛，並注意行人通過，始得迴轉，道路交通安全規則第10
    6條第5款訂有明文。被告丙○○駕車本應注意上述道路交通
    安全規定，而肇事彼時，被告丙○○亦無不能注意之情事，
    其竟疏未注意及此，而於未打左轉方向燈、未減速、未看清
    有無來往車輛之情況下，貿然以約50公里之時速逕自迴轉，
    致高速撞擊對向由戊○○騎乘、搭載其妻丁○○、其子陳威
    霖之重型機車，戊○○、丁○○、陳威霖遭撞擊後隨即彈起
    ，陳威霖、丁○○則分別因腹腔內出血、頸椎骨骨折而於同
    年月24日4時35分許、26日15時40分許先後傷重不治死亡，
    被告對於本件車禍事故之發生，自屬未盡其注意義務而有過
    失。又被告因其過失致釀事故，並導致被害人丁○○、陳威
    霖不治死亡，其過失行為與被害人丁○○、陳威霖之死亡間
    ，自具有相當因果關係。綜上所述，本件被告過失致死及肇
    事逃逸之事證明確，犯行堪以認定。
四、核被告丙○○所為，係犯刑法第276條第1項過失致死罪、第
    185條之4肇事逃逸罪。被告所犯2罪之間，犯意各別、行為
    互殊，應分論併罰。又被告以1過失行為致被害人陳威霖、
    丁○○2人死亡，係1行為侵害2生命法益，為想像競合犯，
    爰依刑法第55條前段規定，從一重處斷。又其對未經發覺之
    犯罪自首而接受裁判，乃依刑法第62條前段減輕其刑。
五、原審據以論罪科刑，固非無見，惟被告丙○○值警方尚在訪
    查車主（按車主登記為吳佩瑜），尚未發覺其犯行之前，主
    動向警方坦承犯罪自與自首要件相合，原審僅據證人謝國良
    之證述，依車籍資料即認被告有涉嫌，不構成自首，遂不為
    減輕，其所持見解非無可議，被告上訴意旨執此指摘原判不
    當，為有理由，應由本院將原判決撤銷改判。爰審酌被告對
    於本件事故之過失程度，肇事後竟未留在現場對被害人採取
    必要之救護措施，反而逃逸，係交通事故中肇事犯行最為惡
    劣且為社會所不容者，被害人戊○○並因被告犯行，致與其
    妻丁○○、其子陳威霖天人永隔，家庭頓時破碎，徒留被害
    人家屬內心難以撫平之傷痛，實不宜寬縱，惟念被告歷經偵
    審程序，已與被害人戊○○以總額新台幣（下同）601萬元
    調解成立，業據戊○○於偵查中陳述明確（92年9月3日偵訊
    筆錄，偵卷第141頁參照），且有臺北縣八里鄉調解委員會
    調解書1紙、支票4紙附卷可按（臺灣士林地方法院檢察署92
    年度調參字第1191號卷第4頁、第5頁參照），嗣且業已依調
    解內容履行完畢，亦據被告陳明在卷，且犯後亦自首犯行等
    一切犯罪情狀，乃分別量處如主文第2項所示之刑，並定其
    應執行之刑。又被告前雖曾受有期徒刑之執行完畢，5年內
    未曾受有期徒刑以上刑之宣告，本件犯行，尚能坦承犯行，
    且與被害人家屬達成賠償之和解，頗具悔意，犯後態度尚稱
    良好，經此偵審教訓，當知警惕，應無再犯之虞，本院認所
    宣告之刑，以暫不執行為適當，併諭知緩刑4年，以勵自新
    。
據上論結，應依刑事訴訟法第369條第1項前段、第364條、第299
條第1項前段、刑法第276條第1項、第185條之4、第55條、第51
條第5款、第74條第2款、罰金罰鍰提高標準條例第1條前段，判
決如主文。
本案經檢察官李良忠到庭執行職務。
中　　華　　民　　國　　94　　年　　4 　　月　　27　　日
                  刑事第六庭審判長法  官  許國宏
                          　　　　法　官  林銓正
　　                              法  官  洪光燦
以上正本證明與原本無異。
肇事逃逸部分如不服本判決，應於收受送達後10日內向本院提出
上訴書狀，其未敘述上訴之理由者並得於提起上訴後10日內向本
院補提理由書（均須按他造當事人之人數附繕本）。
過失致死部分不得上訴。
　                                書記官  陳玉嬋
中　　華　　民　　國　　94　　年　　4 　　月　　27　　日
附錄：本案論罪科刑法條全文
中華民國刑法第276條第1項 (過失致死罪)
因過失致人於死者，處二年以下有期徒刑、拘役或二千元以下罰
金。
中華民國刑法第185條之4
駕駛動力交通工具肇事，致人死傷而逃逸者，處六月以上五年以
下有期徒刑。
